臺灣彰化地方法院刑事判決
111年度易字第515號
公  訴  人  臺灣彰化地方檢察署檢察官
被      告  朱漢臨




上列被告因竊盜案件，經檢察官提起公訴（111年度偵字第4297
號、第4842號、第4843號），被告自白犯罪，本院以簡式審判程
序審理，茲判決如下：
    主    文
朱漢臨犯如附表二所示之罪，各處如附表二主文欄所示之刑（含
主刑及沒收）。應執行有期徒刑陸月，如易科罰金，以新臺幣壹
仟元折算壹日。
    犯罪事實及理由
一、犯罪事實
    朱漢臨意圖為自己不法之所有，分別基於竊盜之犯意，於附
    表一所示時、地，為如附表一所示之竊盜行為。嗣程冠瑋、
    林建志、梁慧如等人報警處理，始經警尋線查悉上情。
二、證據
  ㈠被告朱漢臨於本院審理中之自白。
　㈡如附表一證據清單欄所列證據。
　㈢被告雖曾辯稱其服用藥物，意識不清云云。惟查：附表一編
    號１所示現場之路旁，接連不斷停放數部自小客車，而被告
    自被害人程冠瑋之機車置物盒竊得自小客車鑰匙後，旋即能
    正確無誤開啟車門；另附表一編號２所示部分，被告亦能以
    掃帚挪移架設於現場之監視器鏡頭，如附表一編號３所示部
    分，亦能利用現場竹竿移動現場監視器鏡頭，並支撐該鏡頭
    以轉動監視器鏡頭變更攝影畫面，而且接續數度往返現場竊
    取附表一編號３所示食物，其間並有換裝前往之情形，於完
    成後，尚能取下移動支撐監視器鏡頭之竹竿等情，有各該現
    場監視器畫面擷取照片可佐（參Ｂ卷第50-52頁、Ｃ卷第34-39
    頁、Ａ卷第31-47頁，卷宗代號詳附表三），是觀之其於現場
    舉動，難認有何意識不清之情形。
三、論罪科刑
  ㈠核被告所為：⑴如附表一編號１、３所示部分，均係犯刑法第32
    0條第1項之竊盜既遂罪；⑵如附表一編號２所示部分，係犯刑
    法第320條第3項、第1項竊盜未遂罪。
　㈡又按數行為於同時同地或密切接近時地實施，各行為獨立性
    極為薄弱，依一般社會健全觀念，在時間差距上，難以強行
    分開，在刑法評價上，以視為數個舉動接續施行，合為包括
    一行為予以評價，較為合理，則屬接續犯，而為包括一罪。
    準此，被告先後竊取放置於同一處所之財物之行為，其於時
    空密接所實施，依一般社會健全觀念，在時間差距上難以強
    行分開，在刑法評價上，以視為數個舉動接續施行較為合理
    ，故應僅論以一接續行為即足。
　㈢另按竊盜罪之「竊取」，須破壞他人原有對於動產之持有支
    配關係，並進而建立新的持有支配關係始得成立，是學說及
    實務對於竊盜罪既遂與未遂之區別，即以原持有支配關係已
    否破壞，及新持有支配關係已否建立為斷，換言之，應以所
    竊之物是否移入自己權力支配之下為標準，學說稱此為支配
    或掌握理論。以日常生活之一般理解，就案件之實際情狀加
    以判斷，若行為人已將他人財物移歸自己所持有，即應成立
    竊盜既遂罪。至其後將已竊得之物遺棄逃逸，仍無妨於該罪
    之成立（最高法院17年上字第509號判決意旨參照）。再者
    ，所竊取物之體積或重量，亦足以影響既未遂之判斷，對於
    重量鉅大或難以移動之物，欲使之達到足以導致持有支配關
    係移轉之掌握階段，雖顯較輕巧之物為難，惟行為人如經掌
    握控制，甚且已在搬運過程之中，即應視為已導致支配持有
    關係的轉移。查被告如附表一編號１所示時、地，其已經自
    被害人程冠瑋之機車置物箱拿取上開自小客車之鑰匙，而
　　該鑰匙之體積甚為輕巧，斯時業已掌握於被告實力支配下，
    而建立新的持有支配關係，嗣於被害人程冠瑋報案後，被告
    始將該鑰匙放回被害人程冠瑋機車置物盒而返還，是縱被告
    將之返還被害人程冠瑋，此部分仍應論以既遂。再以刑法上
    之接續犯，就各個單獨之犯罪行為分別以觀，雖似各自獨立
    之行為，惟因其係出於單一之犯意，故法律上仍就全部之犯
    罪行為給予一次之評價，而屬單一一罪，其部分行為如已既
    遂，縱後續之行為止於未遂或尚未著手，仍應論以既遂罪（
    最高法院85年臺上字第2242號判決意旨參照）。準此，被告
    如附表一編號１所示，其於竊取自小客車鑰匙後，以該鑰匙
    開啟上開自小客車車門，進入車內搜尋財物無著，此期間之
    數個竊盜行為，應係基於單一犯意，在密切接近之時間內，
    於相同場所實施，屬接續犯，如前所述。被告既出於行竊之
    單一犯意，接續行竊，縱其事後開啟自小客車進入車內並未
    取得財物，揆之前開說明，仍應將整體竊盜行為論以竊盜既
    遂。從而被告如附表一編號１之行為，應僅成立1個刑法第32
    0條第1項之竊盜既遂罪。而檢察官雖認被告上述犯行僅止於
    未遂階段，然本院認為被告上開犯行應達於既遂程度，公訴
    意旨此部分應有誤會，而正犯與幫助犯、既遂犯與未遂犯，
    其基本犯罪事實並無不同，僅犯罪之態樣或結果有所不同，
    尚不生變更起訴法條之問題（最高法院101年度臺上字第380
    5號、102年度臺上字第1998號判決意旨參照），此部分自毋
    庸變更起訴法條，附此敘明。
　㈣又被告所犯3罪，被害人、各次犯罪時間及犯罪所得互有不同
    ，客觀上可按其行為外觀，分別評價。是以被告所為上開各
    罪間，犯意各別，行為互殊，核無實質上一罪或裁判上一罪
    之關係，為實質上數罪關係，應予分論併罰。又被告如附表
    一編號２所為，係已著手於竊盜犯行之實行但尚未得手財物
    ，為未遂，故依刑法第25條第2項規定，按既遂犯之刑度減
    輕之。
　㈤另按被告構成累犯之事實及應加重其刑之事項，均應由檢察
    官主張並具體指出證明之方法後，經法院踐行調查、辯論程
    序，方得作為論以累犯及是否加重其刑之裁判基礎（最高法
    院110年度臺上大字第5660號刑事裁定意旨參照）。查被告
    前因竊盜案件、經本院以107年度簡字第683號、第684號、
    第685號合併判決，判處有期徒刑5月（4罪）、4月（2罪）
    、3月，定應執行有期徒刑1年4月確定；又因竊盜案件，經
    本院以107年度簡字第803號判決，判處有期徒刑5月確定，
    上開各案所宣示之有期徒刑，經本院以107年度聲字第1261
    號裁定，定應執行有期徒刑1年6月確定，於108年9月25日縮
    短刑期假釋出監，假釋期間付保護管束，於109年2月8日保
    護管束期滿，假釋未經撤銷，所餘刑期以已執行論等情，業
    據檢察官於本院審理中指明在案，被告對此亦不爭執（參本
    院卷第104-105頁），並有臺灣高等法院被告前案紀錄表在
    卷可按（本院卷第16-20頁），被告於上開有期徒刑執行完
    畢後，5年以內故意再犯本案有期徒刑以上之罪，符合刑法
    第47條第1項累犯規定；本院斟酌被告前有多次竊盜案件科
    刑執行紀錄，並審酌本案犯罪情節，認為本案不因累犯之加
    重致被告所受刑罰有超過其所應負擔罪責，及使其人身自由
    受過苛侵害之情形，適用累犯加重之規定，核無司法院大法
    官釋字第775號解釋意旨所稱不符合罪刑相當原則之情形，
    是依刑法第47條第1項之規定，各加重其刑（參酌最高法院1
    10年度臺上大字第5660號裁定意旨：即使法院論以累犯，無
    論有無加重其刑，判決主文均無庸為累犯之諭知）。又被告
    如附表一編號２所示部分，其刑有加重及減輕者，並依刑法
    第71條第1項規定，先加後減之。
　㈥又起訴書記載：被告自106年起因偷竊犯行而多次遭訴追、起
    訴..顯見被告雖經多次判刑，仍無法自我控制，顯有再犯竊
    盜罪之虞及持續接受藥物治療與適當監督保護之必要，請依
    刑法第87條第2項宣示其於刑之執行完畢後，令入相當處所
    ，施以相當期間之監護，以達其個人治療及社會防衛之效等
    語。而按有第19條第2項及第20條之原因，其情狀足認有再
    犯或有危害公共安全之虞時，於刑之執行完畢或赦免後，令
    入相當處所或以適當方式，施以監護。但必要時，得於刑之
    執行前為之。刑法第87條第2項固有明文。惟檢察官於起訴
    書已記載：..自難認其於行為時之行為能力有所欠缺情事，
    而足以影響其罪責等語。是檢察官並未認為被告於上開各次
    犯行之行為時，其辨識行為違法或依其辨識而行為之能力，
    有顯著減低之情形；而本院亦未認為被告上開犯行有刑法第
    19條第1項或第2項規定得減輕其刑之適用。從而，本院無從
    依該規定宣告令被告入相當處所，施以相當期間之監護，附
    此敘明。
  ㈦爰審酌被告自陳：國中肄業之智識程度，已婚，育有3名子女
    ，2名已成年，另名即將就讀高中，其目前待業中，家中有
    太太、小孩、父母需其扶養，其太太有工作，母親沒有工作
    ，父親工作不穩定，女兒業已成家，成年兒子有工作等家庭
    生活經濟狀況；其恣意竊取他人財物，顯然欠缺尊重他人財
    產權之法治觀念，兼衡其於本院審理中終能坦承犯行之犯後
    態度、犯罪之動機、目的、手段及竊取財物之價值等一切情
    狀，核情量處如主文所示之刑，並斟酌被告上開所犯各罪之
    刑期總和，其犯罪次數及各次犯行犯罪時間各節，定其應執
    行之刑，並均諭知易科罰金之折算標準。
四、沒收
    按犯罪所得，屬於犯罪行為人者，沒收之；於全部或一部不
    能沒收或不宜執行沒收時，追徵其價額，刑法第38條之1第1
    項前段、第3項分別定有明文。次按犯罪所得已實際合法發
    還被害人者，不予宣告沒收或追徵。刑法第38條之1第5項亦
    有明文。經查：如附表一編號１所示被告竊取之鑰匙部分，
　　業已經警查扣後發還被害人程冠瑋，此有贓物認領保管單在
    卷可佐（參Ｂ卷第43頁），爰依刑法第38條之1第5項不予宣
    告沒收、追徵。另如附表一編號３所示被告竊取之食物部分
    ，為被告該次犯行之犯罪所得，既尚未返還被害人梁慧如，
    應依刑法第38條之1第1項前段、第3項之規定在該主文項下
    諭知沒收、追徵。
五、依刑事訴訟法第273條之1第1項、第299條第1項前段、第310
    條之2、第454條第1項，刑法第320條第1項、第3項、第25條
    、第47條第1項、第41條第1項前段、第51條第5款，刑法施
    行法第1條之1第1項，判決如主文。
六、如不服本判決，得自收受送達之日起20日內，以書狀敘明理
    由，向本院提出上訴（須附繕本）。
本案經檢察官吳宇軒提起公訴，檢察官陳靚蓉到庭執行職務。
中　　華　　民　　國　　111 　年　　8 　　月　　25　　日
                  刑事第六庭        法  官  呂美玲
以上正本證明與原本無異。
如不服本判決應於收受判決後20日內，向本院提出上訴書狀，並
應敘述具體理由。其未敘述上訴理由者，應於上訴期間屆滿後20
日內向本院補提理由書(均須按他造當事人之人數附繕本)「切勿
逕送上級法院」。
告訴人或被害人對於判決如有不服具備理由請求檢察官上訴者，
其上訴期間之計算係以檢察官收受判決正本之日期為準。
中　　華　　民　　國　　111 　年　　8 　　月　　25　　日
                                    書記官  鍾宜津

論罪科刑附錄法條：
中華民國刑法第320條
意圖為自己或第三人不法之所有，而竊取他人之動產者，為竊盜
罪，處5年以下有期徒刑、拘役或50萬元以下罰金。
意圖為自己或第三人不法之利益，而竊佔他人之不動產者，依前
項之規定處斷。
前二項之未遂犯罰之。

附表一（即起訴書附表）：
附表：
編號 報告機關 被害人  被告所涉犯行之時間、地點 犯行實施方式 犯罪所得 （新臺幣） 證據清單 所犯法條 案號 1  彰化縣警察局鹿港分局 程冠瑋（未提出告訴) 111年1月6日凌晨3時46分許起至同日凌晨4時許止，在彰化縣○○鎮○○街000巷0號前 朱漢臨基於不法所有意圖，徒手竊取程冠瑋所有而放置在車牌號碼000-0000號普通重型機車前置物盒內之自用小客車鑰匙（車牌號碼：000-0000號），並以鑰匙所有人自居，繼而持該鑰匙開啟車牌號碼000-0000號自用小客車車門後翻找車內財物未果。 竊得左列自小客車鑰匙壹支（已發還）。 ⑴被害人程冠瑋於警詢之指述、指認犯罪嫌疑人紀錄表 ⑵鹿港分局鹿港派出所扣押筆錄、扣押物品目錄表、贓物認領保管單 ⑶和解書 ⑷被告於行竊前步出其居所大廈之監視器影像畫面截圖照片、案發現場監視器影像截圖照片、查獲現場照片、遭竊之車牌號碼000-0000號自用小客車外觀照片、被告於案發後將竊得之鑰匙放置回被害人騎乘之機車前置物盒內之照片、鑰匙照片。 刑法第320條第1項竊盜既遂罪。 111年度偵字第4842號 2 彰化縣警察局鹿港分局 林建志（提出告訴) 111年2月13日清晨3時35分許，在彰化縣○○鎮○○路00號全家便利商店旁之加水站 朱漢臨意圖為自己不法所有，徒步前往左列地點，接續以掃帚著手欲撬開架設在加水站內之零錢箱未果，復以掃帚挪動現場監視器鏡頭方向以躲避查緝（涉犯毀損罪部分，業經檢察官不另為不起訴處分 ）。 未竊得財物而未遂 ⑴告訴人林建志於警詢之指述 ⑵案發現場及監視器影像截圖照片 ⑶和解書 涉犯刑法第320條第3項、第1項竊盜未遂罪  111年度偵字第4843號 3 彰化縣警察局鹿港分局 梁慧如（未提出告訴） 111年2月16日下午11時53分許起至翌（17）日凌晨0時7分許止，在彰化縣○○鎮○○路00號前 朱漢臨意圖為自己不法之所有，騎乘腳踏車前往左列地點後，先以竹竿架住該處外之監視器鏡頭致使鏡頭角度偏移後，接續徒手竊取該店內所販售之如右列商品得逞 。嗣於111年2月17日凌晨1時3分許，返回案發現場取下用以挪移監視器鏡頭之竹竿。 老婆餅、大甲餅、巧克力棒、沙其瑪及銅鑼燒等食品（價值共計約3,000元） ⑴被害人梁慧如於警詢之指訴 ⑵案發現場監視器影像截圖照片、被告為竊盜犯行既遂後返回其住處之大廈守衛室監視器影像截圖照片、路口監視器畫面擷取照片。 刑法第320條第1項之竊盜罪 111年度偵字第4297號 

   
附表二
編號 犯罪事實 主文 一 附表一編號１ 朱漢臨犯竊盜罪，處有期徒刑參月，如易科罰金，以新臺幣壹仟元折算壹日。 二 附表一編號２ 朱漢臨犯竊盜未遂罪，處有期徒刑貳月，如易科罰金，以新臺幣壹仟元折算壹日。 三 附表一編號３ 朱漢臨犯竊盜罪，處有期徒刑肆月，如易科罰金，以新臺幣壹仟元折算壹日。 未扣案之犯罪所得老婆餅、大甲餅、巧克力棒、沙其瑪及銅鑼燒等食品壹批均沒收，於全部或一部不能沒收或不宜執行沒收時，追徵其價額。 
　　　　　　　　　　　　　　　　
附表三（卷宗對照表）　　　　　　　　　　　　　　　　
編號 卷宗  一 臺灣彰化地方檢察署111年度偵字第4297號卷 Ａ卷 二 臺灣彰化地方檢察署111年度偵字第4842號卷 Ｂ卷 三 臺灣彰化地方檢察署111年度偵字第4843號卷 Ｃ卷 四 本院111年度易字第515號卷 本院卷